臺灣高等法院臺中分院民事裁定
111年度抗字第132號
抗  告  人  張德明  
上列抗告人因與鍾文喜等間侵權行為損害賠償事件，對於中華民
國110年11月15日臺灣苗栗地方法院110年度重訴字第5號所為裁
定提起抗告，本院裁定如下：
    主  文
抗告駁回。
抗告訴訟費用由抗告人負擔。
    理  由
一、抗告意旨略以：原法院110年度重訴字第5號裁定，很清楚刑
    事附帶民事免繳交裁判費用為新臺幣（下同）4億5000萬元
    （本院卷第7頁），原裁定以未補繳裁判費為由，駁回抗告
    人之追加之訴，顯有違誤，為此提起抗告等語。  
二、按原告之訴，有起訴不合程式之情形，法院應以裁定駁回之
    ，但其情形可以補正者，審判長應定期間先命補正，民事訴
    訟法第249條第1項第6款定有明文。而提起財產權之民事訴
    訟，應依同法第77條之13規定繳納裁判費，此為起訴必備之
    程式。又因犯罪而受損害之人，於刑事訴訟程序固得附帶提
    起民事訴訟，對於被告請求回復其損害，但其請求回復之損
    害，以被訴犯罪事實所生之損害為限，否則縱令得依其他事
    由，提起民事訴訟，亦不得於刑事訴訟程序附帶為此請求（
    最高法院60年台上字第633號判例要旨可資參照）。是倘原
    告提起刑事附帶民事訴訟請求被告賠償之損害，非屬刑事判
    決所認定係因犯罪事實而生者，該部分仍應繳納裁判費。
    次按刑事法院依刑事訴訟法第504條第1項以裁定將附帶民事
    訴訟移送同院民事庭，依同條第2項規定，固免納裁判費。
    然所免納裁判費之範圍，以移送前之附帶民事訴訟為限，一
    經移送同院民事庭，即應適用民事訴訟法之規定。如原告於
    移送民事庭後，為訴之變更、追加或擴張應受判決事項之聲
    明，超過移送前所請求之範圍者，就超過移送前所請求之範
    圍部分，仍有繳納裁判費之義務（最高法院76年台上字第78
    1號判例可資參照）。
三、經查：
　㈠抗告人提起附帶民事訴訟原係以原審被告鍾文喜侵害伊名譽
    權為由，請求鍾文喜給付伊4億5000萬元，有刑事附帶民事
    起訴狀在卷可考（見原法院109年度重附民字第8號卷，下稱
    附民卷第5至6頁）。
　㈡嗣抗告人於原審民國110年10月6日言詞辯論期日，追加被告
    永峻礦業股份有限公司等人（下合稱追加被告，見原審卷第
    413、169至173頁），並變更訴之聲明為：㈠鍾文喜應給付抗
    告人100萬元，及自刑事附帶民事起訴狀繕本送達翌日起至
    清償日止，按週年利率百分之5計算之利息。㈡追加被告及鍾
    文喜應連帶給付原告69億9900萬元。㈢願供擔保，請准宣告
    假執行（見原審卷第412、423頁）。
　㈢惟原法院109年度易字第622號刑事判決係判處被告鍾文喜犯
    公然侮辱罪，該刑事判決認定之犯罪事實，僅限於被告鍾文
    喜公然侮辱之行為，不包括抗告人主張追加被告所為恐嚇、
    詐欺、竊盜、侵占、竊佔、背信、偽造文書等侵權行為之事
    實部分，核其所為訴之追加，已超過移送前所請求之範圍，
    就追加部分所為之請求乃屬完全之新訴，且依民法第273條
    規定本得分別起訴（另訴）請求，亦非屬原刑事庭依刑事訴
    訟法第504條第2項規定裁定移送民事庭審理而得免納裁判費
    之範疇，則依上揭最高法院裁判意旨所示，應適用民事訴訟
    法之規定，就超過移送前所請求之範圍部分，抗告人仍有繳
    納裁判費之義務。
　㈣抗告人就追加部分（即抗告人請求追加被告應連帶給付本息
    部分）仍有繳納裁判費之義務，其訴訟標的金額為69億9900
    萬元，應徵第一審裁判費4741萬5400元。抗告人就追加之訴
    部分未繳納裁判費，經原審於110年10月13日裁定命抗告人
    於收受裁定翌日起7日內如數補繳上開裁判費，該項裁定已
    於同年10月27日寄存送達抗告人，抗告人並於同日親自領取
    而生送達之效力，有送達證書、司法文書領取登記簿等件附
    卷可憑（見原審卷第439、471頁），抗告人逾期未補繳，亦
    有原法院民事科查詢簡答表、答詢表各1份在卷可稽（本院
    卷第89頁），其前開追加之訴顯難認為合法。
四、綜上所述，原裁定以抗告人未補繳裁判費，而駁回追加之訴
    ，其假執行之聲請亦失所附麗，併予駁回，核無違誤，抗告
    人抗告意旨仍執此指摘原裁定不當，求予廢棄，為無理由，
    應予駁回。
五、是本件抗告為無理由，爰裁定如主文。　　　　　　　
中　　華　　民　　國　　111 　年　　3 　　月　　31　　日
              民事第七庭    審判長法　官  王  銘
                                  法　官  高英賓
                                  法　官  張國華
正本係照原本作成。
如不服本裁定應於裁定送達後10日內向本院提出再抗告狀（須按
他造人數附具繕本），繳納抗告裁判費新台幣1,000元整，並同
時委任律師或具有律師資格之關係人為代理人。因疫情而遲誤不
變期間，得向法院聲請回復原狀。
                                  書記官  柯孟伶

中　　華　　民　　國　　111 　年　　3 　　月　　31　　日